【裁判字號】    97,消債更,1414
【裁判日期】    971128
【裁判案由】    更生事件
【裁判全文】
臺灣板橋地方法院民事裁定          97年度消債更字第1414號
聲  請  人  甲○○原名「林牽.
上列當事人因消費者債務清理事件聲請更生，本院裁定如下：
    主  文
聲請駁回。
聲請費用由聲請人負擔。
    理  由
一、按債務人與金融機構協商成立者，不得聲請更生或清算，但
    因不可歸責於己之事由，致履行顯有重大困難者，不在此限
    ；本條例施行前，債務人依金融主管機關協調成立之中華民
    國銀行公會會員辦理消費金融案件無擔保債務協商機制與金
    融機構成立之協商，準用前項之規定，消費者債務清理條例
    第151條第 5項、第6項分別定有明文。又聲請更生或清算不
    合程式或不備其他要件者，法院應以裁定駁回之，但其情形
    可以補正者，法院應定期間先命補正，復為同條例第 8條所
    明定。
二、本件聲請意旨略以：其有不能清償債務之情事，目前債務總
    金額為新臺幣（下同）0000000 元，消費者債務清理條例施
    行前，曾依照中華民國銀行公會會員辦理消費金融案件無擔
    保債務協商機制，與其最大債權金融機構台北國際商業銀行
    股份有限公司成立協商，雙方約定聲請人自民國95年 9月起
    ，分120 期，利率5%，每月以26182 元依各債權銀行債權金
    額比例清償各項債務，直至全部清償為止；然因聲請人丈夫
    陳明陽經營20年的傳統沈香工廠，因大陸香充斥市場，下游
    香販不再大量訂購導致週轉不靈，2 年間虧損約達300 萬元
    ，龐大的民間債務及房貸金額致其丈夫無力再支付家計費用
    ，家計重擔全落在聲請人身上，聲請人從事保險業工作，每
    月收入並不穩定，雖95、96年平均所得約85000 元，但因每
    月薪津多半須退佣給保戶和介紹人，因此實際所得平均約為
    46000 元，如以該所得扣除協商款項後，每月剩餘之金額僅
    為19818 元，顯不足支付其最低基本生活開銷及家計費用約
    41726 元（包括餐費約4500元、水電費約1325元、交通費約
    3560元、勞健保費約1923元、稅賦約4748元、石油氣費約
    537 元、保險費約21633 元、父親扶養費約3500元等），其
    己盡最大可能及努力從95年8 月繳款至97年4 月止，共已清
    償21期計562800元，惟終因無以為繼而毀諾，其毀諾實係客
    觀上有不可歸責於己之事由，請裁定開始更生等語。
三、查聲請人之主張，固有消費金融案件無擔保債務協商申請書
    、國泰世華銀行帳號為000000000000號活期儲蓄存款存摺、
    聯合徵信中心債權人清冊、95、96年度國稅局綜所稅資料清
    單、勞工保險被保險人投保資料表、國泰人壽保險股份有限
    公司保險單、借款契約書，及永豐商業銀行97年10月30日民
    事陳報狀等件足憑，然聲請人依其95、96年度國稅局綜所稅
    資料清單，聲請人平均每月報稅所得為90542 元、86731 元
    ，縱認其因退佣致實際所得僅46000 元，惟以之扣除協商費
    用26182 元，聲請人每月仍餘有約19818 元可供支配，而就
    聲請人所列之生活費用41726 元，其中保險費21633 元，非
    屬必要費用，應予剔除外，所餘仍可供聲請人負擔家計，聲
    請人既已負債，本應較一般人更節約支出、撙節開銷，而其
    每月高達41726 元之支出難認為適當，顯與消費者債務清理
    條例第151 條第5 項但書「因不可歸責於己之事由，致履行
    顯有重大困難」之要件不符，職此，聲請人聲請更生，違背
    消費者債務清理條例第151 條第5 、6 項之規定，而該欠缺
    又屬無從補正，依上說明，自駁回其更生之聲請，爰裁定如
    主文。
中    華    民    國    97    年    11    月    28    日
                  民事第三庭    法      官  陳映如
上為正本係照原本作成
如不服本裁定，應於裁定送達後10日內，以書狀向本院提出抗告
，並繳納抗告費新臺幣1千元
中    華    民    國    97    年    12    月    1     日
                                書  記  官  李錦輝


司法院資訊處製作；財團法人民間司法改革基金會備份。
